【裁判字號】    90,易,2612
【裁判日期】    901221
【裁判案由】    家庭暴力防治法
【裁判全文】
臺灣板橋地方法院刑事判決                          九十年度易字第二六一二號
    公  訴  人  臺灣板橋地方法院檢察署檢察官
    被      告  甲○○
右列被告因違反家庭暴力防治法案件，經檢察官提起公訴（九十年度偵字第八七五三
號），本院判決如左：
    主  文
甲○○無罪。令入相當處所，施以監護年。
    理  由
一、公訴意旨略以：被告甲○○係乙○○之夫，二人間具有家庭暴力防治法第三條第
    一款所定之家庭成員關係，目前二人分居中，乙○○因不堪甲○○長期施暴，經
    本院於民國八十九年十月十三日核發八十九年度家護字第六八五號民事通常保護
    令，諭令其不得對乙○○實施身體或精神上不法侵害之行為，並於八十九年十月
    十八日送達甲○○。甲○○仍於九十年五月三日十六時許至乙○○位於臺北縣板
    橋市○○街四一號，要求乙○○返家，乙○○不從，甲○○竟與乙○○拉扯（未
    成傷），且表示要自殺，並敲破大門玻璃（毀損部分未據告訴），對乙○○為精
    神上不法之侵害，違反法院所核發之上開保護令，因認被告涉犯家庭暴力防治法
    第五十條第一款之違反法院依家庭暴力防治法第十三條所為之禁止實施家庭暴力
    行為之裁定罪嫌云云。
二、按心神喪失人之行為，不罰，刑法第十九條第一項定有明文。又行為不罰者，應
    諭知無罪之判決，刑事訴訟法第三百零一條亦定有明文。
三、公訴人認被告甲○○涉有家庭暴力防治法第五十條第一款之違反法院依家庭暴力
    防治法第十三條所為之禁止實施家庭暴力行為之裁定罪嫌，係以被告於偵查中坦
    承於上開時地至告訴人乙○○家中，又被告曾毆打告訴人，經本院於八十九年十
    月十三日核發八十九年度家護字第六八五號民事通常保護令，諭令其不得對乙○
    ○實施身體或精神上不法侵害之行為，保護令有效期間為一年，並於八十九年十
    月十八日送達被告，有本院八十九年度家護字第六八五號通常保護令聲請事件卷
    宗影本及上開民事通常保護令附卷可稽。且右揭事實，業據告訴人於警訊時、偵
    查中指述綦詳，被告除對告訴人拉扯外，復以言詞辱，毀損告訴人家中玻璃，
    要自殺死給告訴人看，是依告訴人之指述，被告所為已對告訴人造成精神上不法
    侵害等情為其論據。
四、訊據被告甲○○對於前揭公訴人所指之犯行供承不諱，惟辯稱：伊因於案發當時
    有幻聽及幻覺，才會如此等語。
五、經查，右揭事實，雖經被告甲○○自白不諱，核與上開公訴人所指之證據相符。
    惟查，被告堅稱其於案發當時因有幻聽及幻覺，致有本件之犯行等語，復據告訴
    人乙○○到庭指稱：「我願意原諒他（甲○○）。他會如此，我一直認為他心理
    有問題，但他自己不認為，連我公公也不相信，故未能就醫，所以我很痛苦，後
    來他有去就醫」等語，而被告到庭應訊時情緒平穩，坦承犯行不諱，並表示以後
    不會再傷害家人，伊會繼續接受追蹤治療等語，並提出國軍北投醫院診斷證明書
    及國軍八一八醫院住院證明書各一紙附卷可稽。本院依職權函請國軍北投醫院就
    被告於本件犯罪行為當時之精神狀態是否正常施以精神鑑定結果，亦認依被告自
    述其以前均無任何精神異常症狀，最近一年因朋友引誘而施用安非他命，且一天
    必需吸十多次，而有幻聽、幻視及妄想等症狀，且有激躁及攻擊妻子行為（最明
    顯是在九十年五月），妻子因而離家出走，且由其父於九十年六月帶至本醫院急
    診及住院，依其病歷記錄內容，被告確因急性精神病症狀（幻聽、幻視及妄想）
    而有激躁攻擊行為，且達到心神喪失之程度，其精神鑑定結果為情感型精神分裂
    症及邊緣型性格異常，綜合病史、臨床會談結果及該醫院住院急診病歷記錄，被
    告今年（九十年）五至七月期間確有幻覺、妄想等精神病症狀，及現實感不佳的
    情形。故推斷被告（行為）當時應屬心神喪失，無法對事務作自主的判斷、處理
    及負責。目前在規則藥物治療下，已無明顯症狀，亦未有現實感不佳的情形。建
    議：被告目前仍需接受規則精神科治療，以確保病情穩定，有該醫院九十年十月
    二十九日之精神鑑定報告書一份附卷可稽。由此可知，被告於本件犯罪行為當時
    之精神狀態確已達心神喪失程度，其為心神喪失之人至明，依首揭意旨，被告之
    行為不罰，自應諭知無罪之判決。又被告目前在規則藥物治療下，已無明顯症狀
    ，亦未有現實感不佳的情形。被告目前仍需接受規則精神科治療，以確保病情穩
    定等情，亦如上開精神鑑定報告書所示。且吸食安非他命易造成精神異常之不良
    後果，為本院職務上所已知之事實，其對社會治安仍具有潛在之危險性，實有施
    以監護治療之必要，爰依刑法第八十七條第一項、第三項之規定，併予宣告令入
    相當處所，施以監護三年，期檢察官依保安處分執行法第四十六條、第四十七條
    之規定指定精神病院、醫院、慈善團體及其最近親屬或其他適當處所，予以適當
    之治療及監視其行動，以資兼顧。
據上論斷，應依刑事訴訟法第三百零一條第一項、第二項，刑法第十九條第一項、第
八十七條第一項、第三項，判決如主文。
本案經檢察官郭緯中到庭執行職務。
中      華      民      國       九十       年    十二    月   二十一   日
                                      臺灣板橋地方法院刑事第一庭
              法  官  楊  千  儀
右正本證明與原本無異。
如不服本判決，應於送達後十日內，向本院提出上訴狀（明上訴理由）。
                                          書記官  吳  河  東
中      華      民      國       九十       年    十二    月   二十七   日
附錄本案論罪科刑法條全文：
刑法第十九條
心神喪失人之行為，不罰。
精神耗弱人之行為，得減輕其刑。


司法院資訊處製作；財團法人民間司法改革基金會備份。
